【裁判字號】    97,訴,208
【裁判日期】    970611
【裁判案由】    違反槍砲彈藥刀械管制條例
【裁判全文】
臺灣桃園地方法院刑事判決               97年度訴字第208號
公  訴  人  臺灣桃園地方法院檢察署檢察官
被      告  乙○○
指定辯護人  本院公設辯護人林銘宏
上列被告因違反槍砲彈藥刀械管制條例案件，經檢察官提起公訴
（96年度偵字第25159 號），本院判決如下：
    主  文
乙○○未經許可，持有可發射子彈具有殺傷力之改造手槍，處有
期徒刑壹年拾月，併科罰金新臺幣拾萬元，罰金如易服勞役，以
新臺幣壹仟元折算壹日，扣案以仿BERETTA 廠92FS型半自動手槍
製造之改造手槍壹把（查獲後槍枝管制編號0000000000號，含彈
匣壹個）、九釐米制式子彈柒顆、非制式子彈壹顆，均沒收。
    事  實
一、乙○○明知可發射子彈具有殺傷力之改造手槍、子彈，均係
    槍砲彈藥刀械管制條例列管之違禁物，非經中央主管機關許
    可，不得持有，竟仍基於持有上開改造手槍、子彈之犯意，
    於民國九十六年二月中旬間某日，在嘉義市○○路上，以新
    臺幣（下同）六萬元代價，向真實年籍不詳自稱「阿智」之
    成年男子，購入由不詳之人以BERETTA 廠92FS型半自動手槍
    製造之玩具手槍，換裝土造金屬槍管改造而成，可發射子彈
    ，具有殺傷力之改造手槍一把、具有殺傷力之九釐米制式子
    彈十一顆、具有殺傷力之非制式子彈二顆及非制式金屬彈殼
    三顆後，將之藏放在其位於嘉義縣竹崎鄉義仁村坪頂鄰一之
    一號住處，而自上開購得槍、彈之日起至九十六年十月三日
    止，非法持有上開改造手槍、子彈。九十六年十月三日凌晨
    二時許，林金豐自上址住處內攜帶前開改造手槍、子彈及彈
    殼，駕駛一六三七—ＨＪ自小客車外出，沿中山高速公路北
    上，行經龍潭收費站時（屬桃園縣轄），因任意變換車道，
    遭警員甲○○、丙○○攔下盤檢，乙○○乃於有偵查犯罪職
    權之機關及公務員發覺其非法持有上開改造手槍、土造子彈
    之事實前，主動向員警甲○○、丙○○供述其駕駛之小客車
    右前座下方置有上揭槍、彈而查獲，並交出其持有之上開改
    造手槍一把（查獲後槍枝管制編號0000000000號，含彈匣一
    個）、九釐米制式子彈十一顆（嗣經採樣四顆試射鑑定用罄
    ，餘七顆）、非制式子彈二顆（嗣經採樣一顆試射鑑定用罄
    ，餘一顆），及三顆非制式金屬彈殼，事後並接受裁判。
二、案經國道公路警察局第六警察隊移送臺灣桃園地方法院檢察
    署檢察官偵查起訴。
    理  由
一、證據能力部分：
（一）被告自己於警詢、檢察官偵查中所為之自白，並無證據證
      明係出於強暴、脅迫、利誘、詐欺、疲勞訊問、違法羈押
      或其他不正之方法，且與事實相符，依刑事訴訟法第一百
      五十六條第一項規定，得為證據。
（二）本案警員在查扣被告持有之槍、彈後，由其所屬之警察單
      位按轄區檢察署檢察長事前之概括選任，將扣案槍、彈送
      請內政部警政署刑事警察局實施鑑定，並由該局依其鑑定
      結果出具槍彈鑑定書，依刑事訴訟法第二百零六條第一項
      規定：「鑑定之經過及其結果，應命鑑定人以言詞或書面
      報告」，該槍彈鑑定書自有證據能力。
（三）扣案之改造手槍、子彈及彈殼係被告自行提出，交由警員
      依法扣押之物，其取得程序並無瑕疵可指，所查扣之槍枝
      、子彈及彈殼，亦應有證據能力。
二、訊據被告乙○○迭於警詢、偵查及本院審理時坦承前開犯行
    不諱，且扣案之改造手槍一把、子彈成品及半成品共十六顆
    經內政部警政署刑事警察局鑑定結果，認改造手槍係由仿BE
    RETTA 廠92FS型半自動手槍製造之槍枝，換裝土造金屬槍管
    而成，擊發功能正常，可供擊發適用子彈使用，具有殺傷力
    ，查獲後槍枝管制編號為0000000000號；扣案共十六顆子彈
    成品與半成品中，十一顆係口徑九釐米之制式子彈，經採樣
    四顆試射結果，均可擊發，認具殺傷力，二顆係非制式子彈
    ，由金屬彈殼組合直徑約九釐米之金屬彈頭而成，採樣一顆
    試射結果，可擊發，具殺傷力，餘三顆則係非制式金屬彈殼
    等情，亦有該局九十六年十一月九日刑鑑字第０九六０一五
    二八０九號槍彈鑑定書一份在卷可考（偵查卷第三十八頁至
    第四十一頁），此外，並有上開改造手槍一把（含彈匣一個
    ）、九釐米制式子彈十一顆、非制式子彈二顆及非制式金屬
    彈殼三顆扣案可資佐證，足認被告前揭自白與事實相符，可
    以採信。又被告係於案發時間，駕車行經案發地點時，因任
    意變換車道，致遭警員甲○○、丙○○盤查，被告遂在該二
    名警員發覺其非法持有改造手槍、子彈前，主動交出扣案之
    改造手槍、子彈，斯時甲○○二人雖由被告有毒品前科一節
    ，懷疑被告攜有毒品，惟並未懷疑被告持有槍枝、子彈之事
    實，亦據證人甲○○、丙○○分別於本院審理時證述明確（
    本院卷第二十八頁至第三十二頁）。按犯槍砲彈藥刀械管制
    條例之罪自首，並報繳其持有之全部槍砲、彈藥、刀械者，
    減輕或免除其刑，槍砲彈藥刀械管制條例第十八條第一項前
    段定有明文，此係刑法關於自首之特別規定，又刑法第六十
    二條規定所謂發覺，固非以有偵查犯罪權之機關或人員確知
    其人犯罪無誤為必要，而於對其發生嫌疑時，即得謂為已發
    覺；但此項對犯人之嫌疑，仍須有確切之根據得為合理之可
    疑者，始足當之，若單純主觀上之懷疑，要不得謂已發生嫌
    疑」，最高法院七十二年台上字第六四一號判例可資參照。
    本件被告於員警尚未有確切之根據得為合理之可疑，經被告
    主動告知其駕駛之小客車右前座下方置有槍、彈而查獲，已
    如前述，故被告之行為符合槍砲彈藥刀械管制條例第十八條
    第一項前段減輕或免除其刑之規定。綜上所述，本件事證明
    確，被告犯行已堪認定，應依法論科。
三、核被告所為，係犯槍砲彈藥刀管制條例第八條第四項之未經
    許可持有改造手槍罪，及同條例第十二條第四項之未經許可
    持有子彈罪。按槍砲彈藥刀械管制條例所規定之持有行為，
    為行為之繼續，非狀態之繼續，亦即一經持有該條例所規定
    之槍砲、彈藥或刀械，其犯罪即已成立，但其完結須繼續至
    持有行為終了時為止，最高法院著有九十年度台非字第二一
    號判決可參，準此，被告持有扣案之改造手槍、子彈，雖均
    經過相當時日，惟僅分別論以一罪，即為已足。又被告雖同
    時持有十一顆九釐米制式子彈及二顆非制式子彈，惟僅侵害
    一個社會安全法益，屬單純一罪，此部分亦僅應論以一個未
    經許可持有子彈罪，併予敘明。被告同時持有扣案之改造手
    槍及子彈，係以一持有行為同時觸犯前開二罪名，為想像競
    合犯，應依刑法第五十五條規定，從一重之未經許可持有改
    造手槍罪處斷。被告於其犯罪尚未被發覺之前，主動向丙○○等二名警員自承其持有改造手槍、子彈之犯行，並交出扣
    案之改造手槍、子彈，已見前述，其事後並接受裁判，核其
    所為，合於自首、報繳規定，爰依槍砲彈藥刀械管制條例第
    十八條第一項前段規定減輕其刑。爰審酌持有改造手槍、子
    彈，不僅本身即屬犯罪行為，且探究行為人持有槍枝之目的
    ，若非藉以在外逞兇鬥狠，即係用於暴力犯罪，縱使單純為
    人寄藏槍械，仍屬掩飾他人之犯罪行為，換言之，不論行為
    人持有槍枝之原因為何，均無可取，再者，槍械係藉由發射
    子彈以攻擊他人之專門性武器，不論攻擊距離、殺傷力及威
    嚇性，均非一般棍棒甚至刀械等兇器可比，對社會造成之潛
    在危害，不言可喻，而被告於案發時不過三十歲，即已擁槍
    自重，實不可取，姑念被告犯後始終坦承犯罪，且扣案之槍
    、彈數量尚非甚多，又查無被告使用扣案之槍枝、子彈犯案
    之劣行，被告犯罪之動機、手段及犯後態度等一切情狀，量
    處如主文之刑，並諭知易服勞役之折算標準，以示懲儆。扣
    案之改造手槍一把（查獲後槍枝管制編號：0000000000號，
    含彈匣一個）、九釐米制式子彈十一顆、非制式子彈二顆，
    除其中四顆九釐米制式子彈、一顆非制式子彈因鑑驗試射而
    失其殺傷力，已非違禁物，無庸沒收以外，其餘均係違禁物
    ，應依刑法第三十八條第一項第一款規定沒收。至扣案之非
    制式金屬彈殼三顆並非違禁物，亦非被告犯罪所用之物，爰
    不併予宣告沒收。
四、末按，被告行為後，中華民國九十六年罪犯減刑條例雖經立
    法院三讀通過、總統公布，並於九十六年七月十六日起施行
    ，惟依上開條例第二條第一項規定，該條例減刑之對象，僅
    限於九十六年四月二十四日以前之犯罪，而被告雖在九十六
    年二月間即已持有扣案槍、彈，然遲至九十六年十月三日於
    員警甲○○、丙○○攔檢時，始主動供述其駕駛小客車右前
    座作下方置有上揭槍、彈而查獲，其犯罪時間已延伸至前開
    時間點之後，依上說明，本件仍不能適用上開減刑條例規定
    減刑，併予敘明。
據上論斷，應依刑事訴訟法第二百九十九條第一項前段，槍砲彈
藥刀管制條例第八條第四項、第十二條第四項、第十八條第一項
前段，刑法第十一條前段、第五十五條、第四十二條第三項前段
、第三十八條第一項第一款，判決如主文。
本案經檢察官林清安到庭執行職務。
中    華    民    國    97    年    6     月    11    日
              刑事第八庭  審判長法  官   邱滋杉
                                法  官   袁雪華
                                法  官   陳彥宏
上正本證明與原本無異
如不服本判決，得於判決書送達之翌日起10日內，以書狀敘述理
由，向本庭提出上訴。
                                書記官   翁其良
中    華    民    國    97    年    6     月    11    日
論罪法條：
槍砲彈藥刀械管制條例第8條第4項、第12條第4項
槍砲彈藥刀械管制條例第8條
未經許可，製造、販賣或運輸鋼筆槍、瓦斯槍、麻醉槍、獵槍、
空氣槍或第4 條第1 項第1 款所定其他可發射金屬或子彈具有殺
傷力之各式槍砲者，處無期徒刑或5 年以上有期徒刑，併科新臺
幣1 千萬元以下罰金。
未經許可，轉讓、出租或出借前項所列槍枝者，處 5 年以上有期
徒刑，併科新臺幣 1 千萬元以下罰金。
意圖供自己或他人犯罪之用，而犯前二項之罪者，處無期徒刑或
 7 年以上有期徒刑，併科新臺幣 1 千萬元以下罰金。
未經許可，持有、寄藏或意圖販賣而陳列第 1 項所列槍枝者，處
 3 年以上10年以下有期徒刑，併科新臺幣700 萬元以下罰金。
第 1 項至第 3 項之未遂犯罰之。
槍砲彈藥刀械管制條例第12條
未經許可，製造、販賣或運輸子彈者，處 1 年以上 7 年以下有
期徒刑，併科新台幣 500 萬元以下罰金。
未經許可，轉讓、出租或出借子彈者，處 6 月以上 5 年以下有
期徒刑，併科新台幣 300 萬元以下罰金。
意圖供自己或他人犯罪之用，而犯前二項之罪者，處 3 年以上
10 年以下有期徒刑，併科新台幣 700 萬元以下罰金。
未經許可，持有、寄藏或意圖販賣而陳列子彈者，處 5 年以下有
期徒刑，併科新台幣 300 萬元以下罰金。
第 1 項至第 3 項之未遂犯罰之。


司法院資訊處製作；財團法人民間司法改革基金會備份。
